臺灣板橋地方法院刑事判決　　　　　　 95年度訴緝字第194號
公　訴　人　臺灣板橋地方法院檢察署檢察官
被　　　告　甲○○
選任辯護人　郭緯中律師
上列被告因盜匪案件，經檢察官提起公訴（88年度偵字第19159
號、第19236 號、第19237 號、第19423 號、第20527 號、第
20897 號、第21549 號），本院判決如后︰
    主  文
甲○○無罪。
    理  由
一、公訴意旨略以：同案被告丙○○（業經審結）自民國88年5
    月間某日起，召集同案被告乙○○、陳正隆、陳薇文、許岫
    峰、徐詩桓、古正群、林康月金、林儷娟、鄭雅綺、鐘玉娟
    （以上同案被告業經審結）及孫英哲（已死亡）、被告甲○○等人共組盜匪集團，共同意圖為自己不法之所有並基於概
    括之犯意，自88年5 月間某日起，先在各地報紙上刊登徵求
    男性公關司機之廣告（應徵者須自備小客車），再指派由同
    案被告林康月金、陳薇文、鐘玉娟及被告甲○○等人接聽應
    徵電話，並將徵者資料登載於同案被告丙○○事先設計之表
    格內，交予同案被告丙○○透過電腦網際網路查詢應徵者所
    有之自用小客車之相關資料（貸款、稅金、交通違規），並
    與應徵者約定面試時間、地點後，同案被告丙○○再指派集
    團內之成員數人一組（通常是二人或三人），分別扮演公司
    員工、小姐、其他應徵者前往赴約，並趁機於應徵者之飲料
    內摻入迷藥，使應徵者飲用後致不能抗拒時，再取走其所有
    之小客車及身上證件、財物，交予同案被告丙○○指定集團
    內之成員將小客車或其他貴重財物典當，並分配予參與之人
    （時間、地點等詳如附表一）。同案被告丙○○並與同案被
    告徐詩桓於88年7 月18日晚上，在臺北縣板橋市○○路「亞
    東工專」大門前，向前去應徵之翁志豪等人佯稱公司須核對
    身分證為由，使翁志豪等人陷於錯誤，將身分證或駕駛執照
    交予同案被告丙○○及徐詩桓，同案被告丙○○與徐詩桓取
    得證件後即逃逸無蹤（時間、地點等詳如附表二）。嗣同案
    被告丙○○復利用前開詐得之證件，偽刻印章至中國國際商
    業銀行、華南商業銀行、上海商業銀行、萬通銀行、台新銀
    行、土地銀行、新竹商業銀行或郵局開戶，準備出售圖利，
    為警查獲，並扣得如附表三所示之物，因認被告甲○○涉犯
    懲治盜匪條例第5 條第1 項第1 款之罪嫌，及刑法第216 條
    、第210 條之行使偽造私文書罪嫌、同法第339 條第1 項之
    詐欺取財罪嫌罪嫌云云。
二、檢察官認被告甲○○涉有前揭罪嫌，無非係以同案被告乙○○、徐詩桓、陳正隆、許岫峰、古正群之自白，被害人江明
    隆、許志良、方紀能、徐宏明、潘鴻澤、洪國銘、吳俊徹、
    何吉通、謝發熹、王昶明、梁家彰、黃建融、王志銘、張清
    峰、陳俊男、陳坤龍、林鈺竣、李建章、馬智文、謝賢祥、
    王俊強、王威鎮、劉俊佩、潘建宏、洪銘亮、林建廷、劉勇
    成、蒙壽松、宋玉欽、翁志豪、陳光宏、馮深明、賴振盛、
    林昌達、林尚賢、王耀郎、陳俊榮、陳添福、黃中秋、王維
    銘、王靜波、陳建龍、羅瑞春、王服興、王先仰、楊國禎、
    王美香、陳衡山、梁雅竹之證詞，及內政部刑事警察局鑑驗
    通知書、通訊監察譯文，暨扣案之金融卡二張、當舖回條一
    張、行車執照一張、學生證一張、姓名車籍等資料一張、公
    路監理網際網路查詢回覆資料應徵者資料三十一張、名片十
    八張、駕駛執照一張、身分證一張、軍人補給證一張、印章
    一枚為其論據；訊據被告甲○○固不諱於88年8 月12日，在
    位於臺北縣土城市○○路○ 段98巷5 號7 樓同案被告丙○○
    住處為警查獲等情，惟堅決否認有何強盜、行使偽造私文書
    及詐欺取財犯行，辯稱：伊未與丙○○等人共組強盜集團，
    起訴書所載之31件強盜行為，伊均未參與，亦未將丙○○所
    強盜之財物拿去典當或分得財物，伊也沒參與丙○○向翁志
    豪等人詐取身份證、駕照之行為，也沒有將丙○○所詐取之
    證件，拿去銀行開戶，伊於查獲當天至丙○○位於學府路住
    處，純係因丙○○要與伊一起合租伊位於福和路住處，丙○○請伊至其位於學府路住處整理東西，幫忙搬家等語。
三、按犯罪事實應依證據認定之，無證據不得認定犯罪事實，又
    不能證明被告犯罪者，應諭知無罪之判決，刑事訴訟法第15
    4 條第2 項、第301 條第1 項分別定有明文。次按認定不利
    於被告之事實，須依積極證據，茍積極之證據本身存有瑕疵
    而不足為不利於被告事實之認定，即應為有利於被告之認定
    ，更不必有何有利之證據，而此用以證明犯罪事實之證據，
    猶須於通常一般人均不至於有所懷疑，堪予確信其已臻真實
    者，始得據以為有罪之認定，倘其證明尚未達到此一程度，
    而有合理性之懷疑存在，致使無從為有罪之確信時，即應為
    無罪之判決，此有最高法院82年度臺上字第163 號判決、76
    年臺上字第4986號、30年上字第816 號等判例意旨可資參照
    。而刑事訴訟法第161 條已於91年2 月8 日修正公布，其第
    1 項規定：檢察官就被告犯罪事實，應負舉證責任，並指出
    證明之方法，因此檢察官對於起訴之犯罪事實，應負提出證
    據及說服之實質舉證責任，倘所提出之證據，不足為被告有
    罪之積極證明，或其指出證明之方法，無從說服法院以形成
    被告有罪之心證，基於無罪推定之原則，自應為被告無罪判
    決之諭知，最高法院92年臺上字第128 號判例可資參照。又
    當事人得聲請法院調查證據，而法院為發見真實，亦得依職
    權調查證據，但限於維護公平正義或對被告之利益有重大關
    係之事項為限，修正刑事訴訟法第163 條第1 、2 項定有明
    文。故法院固得依職權調查證據，但並無蒐集證據之義務。
    蒐集證據乃檢察官或自訴人之職責，事實審法院應以調查證
    據為其主要職責，其調查之範圍，亦以審判中所存在之一切
    證據為限，案內不存在之證據，即不得責令法院為發現真實
    ，應依職權從各方面蒐集證據（最高法院91年度臺上字第58
    46號判決可資參照）。
四、復按刑事訴訟法第156 條第2 項原規定：「被告之自白，不
    得作為有罪判決之唯一證據，仍應調查其他必要之證據，以
    察其是否與事實相符」，惟刑事訴訟法第156 條第2 項經立
    法院於92年1 月14日三讀通過修正條文為「被告或共犯之自
    白，不得作為有罪判決之唯一證據，仍應調查其他必要之證
    據，以察其是否與事實相符」，並於92年7 月1 日起施行，
    揭櫫該修正條文之意旨係對共犯之自白在證據上之價值加以
    限制，明定仍須藉補強證據以擔保其真實性，蓋利用共犯之
    自白，不特與利用被告自己之自白作為犯罪之證明同有自白
    虛偽性之危險，亦不免有嫁禍於被告而為虛偽供述之虞，為
    避免發生栽贓他人與推卸己責之危險，而以立法限制被告或
    共犯自白之證明力，並藉以糾正過去司法機關偏重被告或共
    犯自白證明力之缺失。經查，證人即共同被告乙○○雖於本
    院96年1 月30日審理時，依刑事訴訟法第181 條之規定拒絕
    證言，惟其先於警詢時供證：伊都稱呼丙○○為「四角」，
    而他叫我「小馬」，於88年5 月底時，在一本「跳蚤市場」
    的雜誌中刊登一則「你想賺錢嗎？」的應徵廣告，於是伊就
    打電話表示願意加入他們的行列，．．伊加入時該集團的成
    員原本就有丙○○（綽號「四角」）、陳薇文（綽號「秀秀
    」或「文文」）、石忠正（綽號「石頭」）、古正群（綽號
    「老古」）、孫英哲（綽號「小毛」），還有綽號「阿忠」
    的男子，及綽號「大餅」的女子共有七名，之後又陸續加入
    的有陳正隆（綽號「大龍」）、許岫峰（綽號「小偉」）、
    徐詩桓（綽號「大馬」）、甲○○（綽號「小妹」）等，首
    腦負責人是「四角」及「文文」，．．伊知道「四角」他們
    之前在台中、台南、高雄等地，都曾犯案過，而且有很多「
    四角」的同夥現在都被查獲羈押中，「四角」都因辯稱未涉
    案而保釋中，所以伊等所有的事情，都是由「四角」一手策
    劃的，手法也是和以前一樣，「四角」以小唐的名字或由「
    文文」在中國時報、臺灣新聞報等報上刊登「徵求男性公關
    、司機」等徵人啟事，所留之電話均以被害人申請之電話，
    再經設定轉接至「四角」的行動電話上，由「文文」、「小
    妹」、「大餅」等人負責接聽並將應徵者的資料填入「四角
    」所需要而設計的表格內云云（見88年度偵字第19159 號偵
    查卷第117 頁至第119 頁），及至本院88年度訴字第1659號
    案審理時卻改供證：伊只認識甲○○一個星期，她來都在丙○○房間，只有看她在接聽電話，但不能確定她是在接聽應
    徵者之電話，她曾經在那過夜，不定時來，未與甲○○一起
    作案云云【見本院88年度訴字第1659號案卷（五）第3 頁背
    面】，則證人即共同被告乙○○對於被告甲○○究是否有於
    丙○○所組之強盜集團中參與接聽應徵者電話之分工等重要
    情節，前後供證不一，其於警詢中所為證詞有重大瑕疵，已
    難遽令本院採信，矧證人即共同被告丙○○於本院審理時具
    結證稱：伊與被告剛要搬去福和路297 號5 樓，去該處的第
    一天就被警查獲，被告會在學府路處被警查獲，係因伊請被
    告過去，孫英哲在那裡等搬家公司的人來搬學府路住處的東
    西，伊請被告去跟孫英哲說幾句話等語（見本院96年1 月30
    日審判筆錄第6 頁），核與被告甲○○所辯其純因與丙○○
    一起合租福和路住處，丙○○請其至位於學府路住處幫忙搬
    家而為警查獲乙節相符，而證人丙○○復於本院審理時證稱
    ：伊有刊登徵求男性公關廣告再實施強盜，陳薇文和她所找
    來的幾個朋友接聽應徵者的電話，．．被告都沒有參與向應
    徵者強盜財物的行為，且她也沒有接聽電話等語（見本院96
    年1 月30日審判筆錄第7 頁至第9 頁），參諸陳薇文亦未曾
    見過被告甲○○等情，已據共同被告陳薇文於本院88年度訴
    字第1659號案審理時供證在卷【見本院88年度訴字第1659號
    案卷（五）第4 頁正面】，則陳薇文於丙○○所組強盜集團
    既負責籌畫接聽應徵者電話之部分，陳薇文未曾見過被告甲○○，斷不可能請被告甲○○參與接聽應徵者電話之分工，
    益徵同案被告丙○○所組之強盜集團並未指派被告甲○○接
    聽應徵者電話，被告甲○○所辯稱其未參與丙○○等人所組
    強盜集團乙節，應堪採信。
五、次查，同案被告徐詩桓固於88年9 月2 日警詢時供證：伊是
    於88年6 月23日左右才加入該集團的，這段期間伊所知道的
    及認識的女性成員有陳薇文（綽號「文文」，已指認過），
    甲○○（綽號「小妹」，已指認過），鐘玉娟（還未指認）
    ，另外還有一位綽號「小屏」的，但伊沒見過，只知道他在
    台南幫丙○○接聽南部應徵者電話，然後再將資料傳真至臺
    北給「四角」，伊知道的就以上這四位，有關陳薇文及甲○○部分，伊已經在之前所製作的筆錄中已經講過了云云【見
    88年度偵字第21549 號偵查卷（一）第150 頁】，惟其先前
    於88年8 月17日警詢時即已供證：伊未看過甲○○云云（見
    88年度偵字第21549 號偵查卷第140 頁），已不能認同案被
    告徐詩桓明確指證被告甲○○係丙○○所組強盜集團成員；
    而同案被告陳正隆、許岫峰、古正群固於警詢、偵查時均供
    認渠等參與丙○○所組強盜集團，惟並未指證被告甲○○有
    參與該強盜集團之分工【見88年度偵字第19159 號偵查卷第
    17頁至第29頁、第95頁至第98頁、第167 頁至第170 頁，及
    88年度偵字第21549 號偵查卷（一）第82頁至第87頁、第12
    2 頁至第133 頁、第154 頁至第167 頁】，抑且同案被告陳
    正隆、古正群於本院88年訴字第1659號案審理時均供證：伊
    等有見過甲○○，但並不清楚甲○○是否接聽應徵者之電話
    ，也未與甲○○作案等語，同案被告許岫峰於本院88年訴字
    第1659號案審理時供證：伊有見過甲○○，但未見過她接聽
    電話，也未與甲○○作案等語【見88年度訴字第1659號案卷
    （五）第3 頁至第4 頁】，況證人即前揭強盜集團首腦丙○○於本院96年1 月30日審理時亦具結證稱：伊都叫孫英哲、
    乙○○持變造身分證將強盜的財物典當，被告並沒有參與典
    當的行為，被告也沒有參與向翁志豪等人騙取身分證、駕駛
    執照，亦未與伊一起偽造印章而向銀行開立帳戶等語（見本
    院96年1 月30日審判筆錄第8 頁），從而，同案被告徐詩桓
    、陳正隆、許岫峰、古正群於警詢、偵查時之自白均不足為
    被告參與渠等所組強盜集團之證明，至證人即被害人江明隆
    、許志良、方紀能、徐宏明、潘鴻澤、洪國銘、吳俊徹、何
    吉通、謝發熹、王昶明、梁家彰、黃建融、王志銘、張清峰
    、陳俊男、陳坤龍、林鈺竣、李建章、馬智文、謝賢祥、王
    俊強、王威鎮、劉俊佩、潘建宏、洪銘亮、林建廷、劉勇成
    、蒙壽松、宋玉欽、翁志豪、陳光宏、馮深明、賴振盛、林
    昌達、林尚賢、王耀郎、陳俊榮、陳添福、黃中秋、王維銘
    、王靜波、陳建龍、羅瑞春、王服興、王先仰、楊國禎、王
    美香、陳衡山、梁雅竹雖分別於警詢及本院審理時作證，惟
    亦均未指證被告甲○○為加害人【見88年度偵字第21549 號
    偵查卷（一）第191 頁至第269 頁、88年度偵字第21549 號
    偵查卷（二）第1 頁至第144 頁，及本院88年度訴字第1659
    號案卷（一）第59頁至第64頁、第81頁至第85頁，該案卷（
    二）第55頁至第66頁，該案卷（三）第10頁至第15頁，該案
    卷（四）第14頁至第17頁），而卷附內政部警政署刑事警察
    局88年8 月20日刑鑑字第82233 號鑑驗通知及該局88 年8月
    13日刑鑑字第79532 號鑑驗通知暨通訊監聽譯文【見88年度
    偵字第21549 號偵查卷（二）第154 頁至第176 頁】，暨扣
    案之金融卡二張、當舖回條一張、行車執照一張、學生證一
    張、姓名車籍等資料一張、公路監理網際網路查詢回覆資料
    應徵者資料三十一張、名片十八張、駕駛執照一張、身分證
    一張、軍人補給證一張、印章一枚，充其量僅能證明同案被
    告丙○○、乙○○所組強盜集團所為強盜、詐欺及行使偽造
    私文書、行使變造特種文書之犯行，均不足以證明被告甲○○有為前揭強盜、行使偽造私文書及詐欺行為，揆諸前揭說
    明，自不能僅憑共犯乙○○於警詢有重大瑕疵之指證，即遽
    認被告甲○○有為前揭強盜、行使偽造私文書、詐欺取財犯
    行。
六、綜上所述，檢察官對於本件所起訴之被告甲○○強盜、行使
    偽造私文書、詐欺取財犯罪事實，依其所提同案被告乙○○
    、徐詩桓、陳正隆、許岫峰、古正群之自白，被害人江明隆
    、許志良、方紀能、徐宏明、潘鴻澤、洪國銘、吳俊徹、何
    吉通、謝發熹、王昶明、梁家彰、黃建融、王志銘、張清峰
    、陳俊男、陳坤龍、林鈺竣、李建章、馬智文、謝賢祥、王
    俊強、王威鎮、劉俊佩、潘建宏、洪銘亮、林建廷、劉勇成
    、蒙壽松、宋玉欽、翁志豪、陳光宏、馮深明、賴振盛、林
    昌達、林尚賢、王耀郎、陳俊榮、陳添福、黃中秋、王維銘
    、王靜波、陳建龍、羅瑞春、王服興、王先仰、楊國禎、王
    美香、陳衡山、梁雅竹之證詞，及內政部刑事警察局鑑驗通
    知書、通訊監察譯文，暨扣案之金融卡二張、當舖回條一張
    、行車執照一張、學生證一張、姓名車籍等資料一張、公路
    監理網際網路查詢回覆資料應徵者資料三十一張、名片十八
    張、駕駛執照一張、身分證一張、軍人補給證一張、印章一
    枚，均不足為被告甲○○有罪之積極證明，且無從說服本院
    以形成被告甲○○有罪之心證，揆諸前揭說明，基於無罪推
    定之原則，自應為被告甲○○無罪判決之諭知。
據上論斷，應依刑事訴訟法第301 條第1 項，判決如主文。
本案經檢察官黃仙宜到庭執行職務。
中　　華　　民　　國　　96　　年　　2 　　月　　15　　日
                  刑事第十四庭  審判長法　官  林海祥
                                      法  官  朱敏賢
                                      法  官  汪怡君
上列正本證明與原本無異。
如不服本判決，應於判決送達後10日內向本院提出上訴狀（應附
繕本），上訴於臺灣高等法院。
                                      書記官　陳金鳳
中　　華　　民　　國　　96　　年　　2 　　月　　15　　日
